【裁判字號】    99,抗,131
【裁判日期】    990608
【裁判案由】    本票裁定
【裁判全文】
臺灣高雄地方法院民事裁定               99年度抗字第131號
抗  告  人  甲○○
相  對  人  乙○○
上列抗告人因與相對人乙○○間因本票裁定強制執行事件，對於
中華民國99年3 月25日本院99年度司票字第1333號裁定提起抗告
，本院裁定如下：
    主    文
抗告駁回。
抗告程序費用新台幣壹仟元由抗告人負擔。
    理    由
一、抗告意旨略以：相對人執有抗告人於民國96年11月15日簽發
    、面額新台幣（下同）150 萬元之本票1 紙（下稱系爭本票
    ），聲請裁定強制執行。惟抗告人設籍桃園縣中壢市，且在
    相對人之當鋪即桃園縣內，簽發系爭本票，系爭本票復未以
    高雄為付款地，是本院並非本件之管轄法院。又抗告人雖曾
    向相對人借款150 萬元，交付系爭本票以為擔保，然該債務
    已清償完畢，除返還抗告簽立之書據外，亦已塗銷動產抵押
    權之設定，故系爭本票是否為抗告人所簽發，即有疑義。再
    者，系爭本票縱為抗告人簽發，亦已因清償而不存在。為此
    提起抗告，請求廢棄原裁定。
二、按本票未載付款地者，以發票地為付款地。票據法第123 條
    所定執票人就本票聲請法院裁定強制執行事件，由票據付款
    地之法院管轄。票據法第120 條第5 項、非訴事件法第194
    條第1 項分別定有明文。查，系爭本票未載付款地，發票地
    為「高雄市○○區○○里○○路210 巷7 號15號」，有系爭
    本票1 紙（見原審卷第5 頁）可按。揆諸前揭說明，系爭本
    票應以發票地為付款地，而發票地既載為高雄市，故本院就
    本件即有管轄權。從而，抗告人主張本院就本件無管轄權云
    云，即屬無據。
三、按執票人向本票發票人行使追索權時，得聲請法院裁定後強
    制執行，票據法第123 條定有明文。又本票執票人依上開規
    定聲請法院裁定許可對發票人強制執行，係屬非訟事件，此
    項聲請之裁定，僅依非訟事件程序，就本票形式上之要件是
    否具備，以審查強制執行許可與否，並無確定實體上法律關
    係存否之效力，如發票人就票據債務之存否有爭執時，應由
    發票人提起確認之訴，以資解決，亦有最高法院56年台抗字
    第714 號及57年台抗字第76號判例意旨可資參照。
四、經查，相對人主張執有抗告人簽發之系爭本票，屆期經提示
    ，未獲付款，爰依票據法第123 條規定聲請裁定許可強制執
    行等情，業據提出與其所述相符之系爭本票1 紙為證，且經
    本院依形式上審核系爭本票應記載事項，均記載齊備，並無
    票據無效情形存在，抗告人既為發票人，自應負發票人責任
    ，故原裁定依據相對人所提出本票為形式上判斷，據以准許
    強制執行之裁定，並無違誤。又縱認抗告人前揭抗辯意旨所
    稱屬實，抗告人就向相對人借款而簽發系爭本票乙節，並無
    爭議，而係爭執已清償等；然該等抗辯乃係實體上之爭執，
    應由抗告人另行提起訴訟，以資解決，本件非訟程序不得加
    以審究，仍應為許可強制執行之裁定。從而，原審裁定准予
    強制執行，核無不合，抗告人猶執前詞，指摘原裁定不當，
    為無理由，應予駁回。
五、又按非訟事件，依法應由關係人負擔費用者，法院裁定命關
    係人負擔時，應一併確定其數額；非訟事件程序費用之負擔
    ，有相對人者，準用民事訴訟法有關訴訟費用之規定，非訟
    事件法第24條第1 項及第21條第2 項定有明文。本件抗告業
    經駁回在案，依上開法條規定，本院應予確定訴訟費用額。
    茲因抗告人提起本件抗告，除繳納抗告費1,000 元外，未有
    其餘訴訟費用之支出。是以，本件應由抗告人負擔之訴訟費
    用額確定為1,000 元。
六、據上論結，本件抗告為無理由，依非訟事件法第46條、第21
    條第2 項、第24條第1 項，民事訴訟法第495 條之1 第1 項
    、第449 條第1 項、第78條，裁定如主文。
中    華    民    國    99    年     6    月     8    日
                  民事第五庭   審判長法  官  李昭彥
                                     法  官  李育信
                                     法  官  洪榮家
正本係照原本作成。
本裁定不得抗告。
如不服本裁定應於送達後10日內向本院提出再抗告狀，並繳納再
抗告費新台幣1000元。再為抗告應以適用法規顯有錯誤為理由，
並經本院之許可，該許可以原裁定所涉及之法律見解具有原則上
重要性者為限。
中    華    民    國    99    年     6    月     8    日
                                     書記官  胡美儀

司法院資訊處製作；財團法人民間司法改革基金會備份。
